臺灣高等法院刑事判決
111年度原上易字第9號
上  訴  人  
即  被  告  何宥淙



指定辯護人  本院公設辯護人李廣澤  
上列上訴人因妨害自由案件，不服臺灣新北地方法院110年度原
易字第36號，中華民國110年12月14日第一審判決（起訴案號：
臺灣新北地方檢察署110年度偵字第563號），提起上訴，本院判
決如下：
    主  文
上訴駁回。
    事  實
一、何宥淙（所涉竊盜部分，另經檢察官為不起訴處分）因懷疑
    其女友張梅燕與張德誠有曖昧關係，竟基於侵入住宅之犯意
    ，於民國109 年7 月23日前之某日，在臺北市○○區○○路00號
    ，以代替張梅燕歸還鑰匙為理由，向張梅燕取得張德誠承租
    之新北市○○區○○街00號3 樓3 室住處（下稱本案套房）鑰匙
    ，並於同年月28日15時30分許，未經張德誠同意，私自持鑰
    匙開門而侵入本案套房內。嗣經張梅燕發覺上情通知張德誠
    ，張德誠始調閱監視器查證並報警處理。
二、案經張德誠訴由新北市政府警察局三重分局報告臺灣新北地
    方檢察署檢察官偵查起訴。
    理  由
壹、證據能力：
一、證人即告訴人張德誠於警詢及檢察事務官詢問時之陳述具有
    證據能力：
    按被告以外之人於審判外之言詞或書面陳述，除法律有規定
    者外，不得作為證據；又按被告以外之人於審判中滯留國外
    或所在不明而無法傳喚或傳喚不到者，其於檢察事務官、司
    法警察官或司法警察調查中所為之陳述，經證明具有可信之
    特別情況，且為證明犯罪事實之存否所必要者，得為證據，
    刑事訴訟法第159 條第1 項、第159 條之3 第3 款分別定有
    明文。法條中所稱：「較可信之特別情況」，應參考前後陳
    述時之外部情況，諸如進行訊問與案發時間之間隔，是否為
    有意識迴避、受不當外力干擾、事後串謀、自白或立即反應
    所知、有無親友、律師在場陪同及筆錄問答內容是否清楚明
    確等，亦即法院應就陳述當時之原因、過程、內容及功能等
    外在環境加以觀察，藉此判斷受訊問人之陳述是否出於真意
    ，以及其信用性有無獲得確定保障之特別情況；所謂「為證
    明犯罪事實存否所必要者」係指就具體個案及相關卷證判斷
    ，為發現實質真實目的，認為除該項審判外陳述外，已無從
    再就同一供述者取得與其上開審判外陳述之相同供述內容，
    倘以其他證據方法代替亦無從達到同一目的之情形而言。經
    查，證人即告訴人張德誠 經原審於110 年10月5 日審理期
    日傳喚未到庭，又經原審拘提未獲乙節，有原審送達證書、
    審理程序報到單各2 份、臺灣臺北地方檢察署110 年11月3 
    日北檢邦賢110 助1390字第0000000000號函所附拘票、臺北
    市政府警察局信義分局函文及報告書1 份、南投縣政府警察
    局南投分局110 年11月15日投投警偵字第0000000000號函所
    附臺灣南投地方檢察署檢察官拘票、報告書各1 份在卷可查
    （見原審卷第79、81頁、117 頁、167-171 頁、173 頁、19
    5-203 頁），足認其確有所在不明而傳喚不到致無法到庭接
    受交互詰問之情形。審酌證人即告訴人於108 年8 月2 日之
    警詢筆錄及110 年1 月22日、110 年3 月5 日經檢察事務官
    詢問製作之筆錄記載（見偵卷第6-7 頁、第20-22 頁、35-3
    6頁反面），就形式上觀之，均係連續陳述、一問一答，且
    筆錄記載完整而無簡略、零散之情形，對被告有利及不利事
    項均有記載，無明顯瑕疵，足見證人即告訴人於警詢及檢察
    事務官詢問時之陳述，應係出於其自由意志而具任意性，復
    衡酌其接受警詢及檢察事務官詢問製作筆錄時，距本案犯罪
    事實發生時間尚近，記憶應屬清晰，且未受他人干預，應認
    客觀上具有特別可信之情況，又證人即告訴人之陳述為證明
    被告犯罪事實存否必要之證據，依據刑事訴訟法第159 條之
    3第3 款規定，例外認有證據能力。   
二、其餘本案據以認定上訴人即被告何宥淙（下稱被告）犯罪之
    供述證據，公訴人、被告及辯護人在本院言詞辯論終結前，
    均未聲明異議，復經本院審酌認該等證據之作成無違法、不
    當或顯不可信之情況，而非供述證據亦非公務員違背法定程
    序所取得，依刑事訴訟法第159 條之5、第158 條之4 反面
    解釋，均有證據能力。
貳、認定犯罪事實所憑之證據及理由：
一、被告之答辯與辯護人之辯護意旨：
　㈠訊據被告固坦承有於上開時間、地點，向張梅燕取得告訴人
    承租之本案套房鑰匙，並於同年月28日15時30分許，自行持
    鑰匙開門而進入本案套房內之事實，惟然矢口否認有何侵入
    住宅之犯行，辯稱：我當時是受到張梅燕委託，到告訴人住
    處去拿張梅燕的衣物和鞋子，因為張梅燕不想跟告訴人碰面
    ，張梅燕說她會告知告訴人我要進去，實際上她有沒有告知
    我不清楚，但我當時認為張梅燕有跟告訴人講過，我認為我
    有正當理由云云。
  ㈡辯護人則為被告辯護稱：被告所持鑰匙是由對本案套房有進
    出使用權之使用人張梅燕所交付，因張梅燕囑託被告幫忙拿
    回衣物，被告算是為張梅燕之善意「無因管理」，又跟被告
    說會將此事通知告訴人，致被告主觀上認為有理由能進入該
    套房，且告訴人既將鑰匙交給張梅燕使用，應可預見張梅燕
    會允許不特定對象進入該套房，故被告應有得到告訴人之間
    接授權，不構成侵入住宅罪；另如被告未經張梅燕授權而取
    得鑰匙，何以被告於23日取得鑰匙後，張梅燕遲至28日始通
    知告訴人，可見張梅燕之證詞顯有疑義云云。
二、經查：
  ㈠被告於109 年7 月23日前某日，在臺北市○○區○○路00號，向
    張梅燕取得告訴人承租之本案套房鑰匙，並於同月28日15時
    30分許，自行持鑰匙開門而進入本案套房內等節，業據被告
    於原審及本院審理中坦承不諱，核與證人即告訴人於警詢、
    檢察事務官詢問時之陳述、證人張梅燕於原審審理中之具結
    證述相符（見偵卷第6-7 頁、20-22 頁、35-36 頁），並有
    本案套房外與公寓樓梯間之監視器錄影光碟1 片、監視器錄
    影畫面截圖8 張在卷可查（見偵卷末存放袋、偵卷第8-11頁
    ），上開事實應堪認定。
  ㈡證人即告訴人張德誠於警詢時證述：張梅燕的小孩會於假日
    借用我的房間作為家教場地，所以我有給張梅燕一把房間的
    鑰匙，但在109 年7 月23日9 時許，張梅燕告訴我那把鑰匙
    被她的男性友人搶走，我跟那名男子不認識，只見過一次面
    ，事後我問張梅燕才知道那名男子的名字叫何宥崇（應為「
    何宥淙」之誤）等語（見偵卷第6-7 頁），並於檢察事務官
    詢問時證述：我的住處沒有張梅燕的衣物，我沒有同意張梅
    燕請被告到我住處拿衣服，張梅燕告訴我鑰匙是被被告搶走
    的，109 年7 月28日張梅燕跟我說有人進去我房間，也有把
    我房間的照片傳給我等語（見偵卷第20-21 頁、35-36 頁）
    ，核與證人張梅燕於原審審理中具結證述：案發時我跟被告
    是男女朋友關係，跟告訴人是同事關係，我有本案套房的鑰
    匙，因為我小孩需要上課的地方，被告叫我把本案套房鑰匙
    給他，他要拿去還給告訴人，我迫於無奈才給被告，因為被
    告不希望我再去告訴人住處，被告懷疑我跟告訴人有曖昧關
    係，如果我不把鑰匙給被告，他會生氣，我沒有請被告去告
    訴人房間拿衣物，我也沒有跟被告說過告訴人住處的地址，
    被告說他會把鑰匙放進告訴人的信箱，被告沒有說他要進去
    告訴人住處裡面，隔天告訴人有打電話去我公司跟我聯絡，
    問我手機怎麼關機，我說我的手機在前1 、2 天不見了，我
    說我把鑰匙給被告了，我問告訴人有沒有收到，告訴人說沒
    有收到，109 年7 月28日不知道是誰用我的手機傳送照片給
    我先生，說是告訴人房間的照片，我先生拿給我看，所以我
    打給告訴人跟他說他房間有人進去，告訴人才去調監視器報
    警等語大致相符（見原審卷第123-142 頁），並無明顯之矛
    盾瑕疵，佐以被告自行提出其與張梅燕之對話錄音譯文，被
    告質疑張梅燕為何要與告訴人在一起等情（見原審卷第105
    頁），益徵證人張梅燕上開證述：被告懷疑我跟告訴人有曖
    昧關係，我迫於無奈才將鑰匙給被告等語，有所憑據，並非
    憑空捏造，再者，被告於原審審理中亦自承與張梅燕於案發
    時是男女朋友關係，沒有糾紛等語（見原審卷第184 頁），
    堪認證人張梅燕並無故意對被告為不利證述以誣陷被告之動
    機，故其所述之憑信性甚高。此外，經原審當庭勘驗告訴人
    提供之監視器錄影檔案，被告於109 年7 月28日15時29分許
    先手持鑰匙開啟新北市○○區○○街00號3 樓分租套房之共用大
    門，再持鑰匙先後插入中間、左側、右側等3 間相鄰套房之
    門鎖並試圖開啟房門，經多次嘗試後，始成功以鑰匙開啟左
    側之告訴人承租套房房門，並啟門入內等情，有原審審理程
    序筆錄及附件所示之監視器錄影畫面截圖可參（見原審卷第
    177-178 頁、187-189 頁），堪認被告於案發時並不知悉告
    訴人居住套房之正確位置，而尚須以鑰匙逐間試探開啟。惟
    衡諸常情，若證人張梅燕確實有委託被告至告訴人住處拿取
    衣物，縱未陪同前往，亦理當會明確告知被告該套房之位置
    ，殊無可能任由被告自行持鑰匙嘗試、尋找對應之門鎖開啟
    ，故證人張梅燕證述其並未委託被告至本案套房拿取衣物等
    語，應屬實在。從而，依上開證人張德誠、張梅燕之證述及
    本案監視器錄影畫面勘驗結果可知，被告實係因不滿其女友
    張梅燕持有告訴人住處鑰匙，而以要代為將鑰匙返還予告訴
    人為由，向證人張梅燕索取本案套房鑰匙後，未徵得告訴人
    或證人張梅燕之同意，即貿然持鑰匙開門侵入告訴人住處，
    其所為自應構成侵入住宅罪。
  ㈢被告雖以前詞置辯，然證人張德誠證述其屋內並無張梅燕之
    衣物（見偵卷第20頁反面），且倘若被告進入告訴人屋內之
    目的確實是受張梅燕委託拿取其衣物，何以被告並未準備打
    包衣物之行李箱或行李袋前往，又何以被告進入屋內後又空
    手離開該處，又何以被告事後與張梅燕之對話譯文中，雙方
    並未討論究竟有無取回衣物，均足見被告辯稱受張梅燕委託
    進入本案套房云云，顯與常情有違且與客觀事證不符，難認
    可採。
　㈣至辯護人辯稱：倘若張梅燕並非自願交出鑰匙，何以未立即
    通知告訴人云云，然張梅燕交出鑰匙後隔日就立即告知告訴
    人此事，業據其於原審審理時證述明確（見原審卷第136頁
    ），核與證人張德誠於警詢之證述相符（見偵卷第6頁反面
    ），故證人張梅燕之行舉並無可疑之處。另辯護人雖為被告
    辯護稱：證人張梅燕於案發時與被告及告訴人均有男女交往
    關係，先前證人張梅燕因受告訴人恐嚇，與被告於109 年7 
    月23日到新北市政府警察局三重分局光明派出所對告訴人申
    請保護令，告訴人知悉後因嫉妒不滿此事，故挾怨報復，對
    被告提起本案侵入住宅告訴，並威脅證人張梅燕若不合作將
    一併對她提告，證人因恐懼告訴人會對其不利，才於偵查中
    為對被告不利之證述云云，並提出被告與證人張梅燕對話之
    錄音光碟1 片為佐證（見原審卷第101-106 頁），然經原審
    當庭播放辯護人提出之錄音檔案予證人張梅燕辨認後，證人
    張梅燕具結證稱：我沒有被告訴人恐嚇過，我確實有於109 
    年7 月23日向派出所申請對告訴人的保護令，但那是因為被
    告覺得告訴人在我周邊徘徊，怕我會有危險，才去申請保護
    令，當時我不會害怕告訴人，後來告訴人說他沒有想要騷擾
    我的意思，只是他剛好住在附近也在附近工作，我就去取消
    保護令，告訴人沒有要求我一定要為本案作證，也沒有要求
    我要怎麼做，我在偵查中所述都是出於自由意志，辯護人提
    出之錄音檔案對話內容跟本案無關等語（見原審卷第121-14
    2 頁），其於原審審理中告訴人不在場之情況下，仍明確證
    稱並未因本案受到告訴人之不當壓力，堪認其證述係具有任
    意性，應屬可信，辯護人上開主張難認可採。
三、綜上，被告所辯不足採信，本件事證明確，被告犯行堪以認
    定，應依法論科。
參、論罪科刑：
    核被告所為，係犯刑法第306 條第1 項之無故侵入他人住宅
    罪。
肆、本院綜合調查證據結果，認原審以被告犯罪事證明確，據以
    論罪科刑，並以行為人之責任為基礎，審酌被告因懷疑其當
    時之女友張梅燕與告訴人間有曖昧關係，竟未經告訴人之允
    許，持鑰匙無故侵入告訴人承租之本案套房內，危害告訴人
    居住安寧，所為實屬不該，又於犯後矢口否認犯行，態度難
    見悔意；兼衡被告無犯罪前科紀錄，有其本院被告前案紀錄
    表在卷可查，素行尚佳，以及告訴人於偵查中表示無和解意
    願，請求依法處理等語（見偵卷第21頁），再參酌被告自述
    最高學歷為高中肄業，職業為遊覽車司機及外送員，有1 位
    未成年子女需扶養等一切情狀，量處如拘役40日，並諭知易
    科罰金之折算標準。經核原審之認事用法，均無違誤，量刑
    部分亦屬妥適。被告上訴意旨仍執前開陳詞否認犯罪，而指
    摘原判決不當，難認可採，上訴無理由，應予駁回。　　　
據上論斷，應依刑事訴訟法第368條，判決如主文。
本案經檢察官陳旭華提起公訴，由檢察官黃和村到庭執行職務。
中　　華　　民　　國　　111 　年　　5 　　月　　26　　日
                  刑事第十二庭  審判長法　官  陳如玲
                                      法　官  廖建瑜 
                                      法　官  魏俊明
以上正本證明與原本無異。
不得上訴。
                                      書記官  賴尚君
中　　華　　民　　國　　111 　年　　5 　　月　　26　　日
附錄：本案論罪科刑法條全文
中華民國刑法第306條
無故侵入他人住宅、建築物或附連圍繞之土地或船艦者，處 1
年以下有期徒刑、拘役或 9 千元以下罰金。
無故隱匿其內，或受退去之要求而仍留滯者，亦同。